【裁判字號】    95,訴,605
【裁判日期】    950905
【裁判案由】    毒品危害防制條例
【裁判全文】
臺灣彰化地方法院刑事判決               95年度訴字第605號
公  訴  人  臺灣彰化地方法院檢察署檢察官
被      告  乙○○
            甲○○
前  二  人
共      同
選任辯護人  楊振芳律師
上列被告等因違反毒品危害防制條例案件，經檢察官提起公訴（
95年度偵字第2423號、第2930號），本院判決如下：
    主  文
乙○○共同連續販賣第一級毒品，累犯，處無期徒刑，褫奪公權
終身。因販賣第一級毒品所得新臺幣肆萬捌仟元沒收之，如全部
或一部不能沒收時，以其財產抵償之。
甲○○共同連續販賣第一級毒品，處無期徒刑，褫奪公權終身。
因販賣第一級毒品所得新臺幣萬元沒收之，如全部或一部不能
沒收時，以其財產抵償之。
    犯罪事實
一、乙○○前曾於民國89年間，因施用第一、二級毒品案件，經
    本院以89年度訴字第1121號，分別判處有期徒刑8月、5月，
    應執行有期徒刑1年確定，入監執行後，甫於94年11月7日縮
    短刑期執行完畢。甲○○則於91年間，因施用毒品案件，經
    本院以91年度毒聲字第1197號裁定，送觀察、勒戒後，認無
    繼續施用毒品之傾向，於91年 5月29日執行完畢釋放，且經
    臺灣彰化地方法院檢察署檢察官以91年度毒偵字第1125號為
    不起訴處分確定。緣渠等 2人原係男女朋友關係，其等均因
    有施用毒品之慣行，為圖謀厚利俾供購毒施用，均明知海洛
    因業經毒品危害防制條例列為第一級毒品管制，依法係不得
    販賣、持有，乙○○竟獨自基於販賣第一級毒品海洛因之概
    括犯意，或與亦同具販賣第一級毒品海洛因概括犯意之甲○○基於犯意聯絡，先於94年11月 7日後某時，由乙○○在臺
    灣地區某不詳地點，向不詳年籍姓名綽號「阿輝」、「阿裕
    」之成年人購入不詳重量之第一級毒品海洛因後，或由乙○○獨自 1人（即附表壹編號1、5、6、7），或由乙○○、甲○○2人協力分工（即附表壹編號2、3、4），均由乙○○提
    供其不知情配偶所有內裝門號0000000000之行動電話門號供
    買家作為聯絡之用，由乙○○於附表壹所示之時間，以前揭
    門號之行動電話與丁○○、丙○○聯絡交易海洛因之時間、
    地點、重量及金額後，再於附表壹編號1、5、6、7所示之時
    間，由乙○○獨自攜帶持有第一級毒品海洛因，前往附表壹
    編號1、5、6、7所示之地點，以高於進價之如附表壹編號 1
    、5、6、7 所示之價格，連續販售海洛因予丁○○及丙○○
    ，得款即由乙○○ 1人獨自留作購毒之用；另由乙○○推派
    甲○○，於附表壹編號 2、3、4所示之時間，由甲○○攜帶
    持有第一級毒品海洛因，前往附表壹編號 2、3、4所示之地
    點，亦以高於進價之如附表壹編號 2、3、4所示之價格，連
    續販售海洛因予丁○○，得款則由乙○○、甲○○ 2人朋分
    花用。嗣經警依法對乙○○所使用之前揭0000000000門號施
    以監聽，過程中得知丁○○、丙○○屢撥打此電話與乙○○
    接洽疑似毒品交易事宜，經警向本院聲請核發搜索票後，於
    95年3月6日中午12時45分，至乙○○當時位於彰化縣埔心鄉
    ○○村○○○路 295號住處搜索，當場扣得非乙○○所有，
    然供伊充作聯絡販賣海洛因所用內裝門號0000000000之行動
    電話1支，及其所有，供其施用與本案無關之海洛因1包（淨
    重0.67公克），及與本案無關之行動電話1支。
二、案經彰化縣警察局田中分局報告臺灣彰化地方法院檢察署檢
    察官偵查起訴。
    理  由
壹、有關於證據能力部分：
    本案全部卷證所涵括之供述證據及非供述證據，經被告 2人
    所委託之選任辯護人閱卷後，公訴人、被告 2人及選任辯護
    人均同意全部證據之證據能力，是後述所引用證據之證據能
    力均無疑義，合先敘明。
貳、有關於認定犯罪事實部分：
一、訊據被告乙○○固坦承門號0000000000行動電話，係由伊個
    人持有使用，且伊確實認識證人丁○○、丙○○，雙方亦均
    有電話聯絡等情；被告甲○○則坦承與被告乙○○間曾係男
    女朋友關係，亦認識證人丁○○等情，惟渠等 2人均矢口否
    認涉有前揭販賣第一級毒品海洛因犯行，被告乙○○辯稱：
    伊與證人丁○○間，無任何海洛因之往來，而與證人丙○○
    間，則曾共同出資購買海洛因1次，伊與證人丙○○間曾有1
    萬元之借貸糾紛云云；被告甲○○則辯稱：伊未曾使用過00
    00000000此門號，亦未曾幫被告乙○○拿海洛因予證人丁○○，伊與證人丁○○間曾因要骰子乙事有過節云云；選任辯
    護人則為被告 2人辯護：本件證人丁○○證述交易毒品之時
    間、地點，與通訊監察譯文內之時間、地點均不吻合，證人
    丁○○之證述真實性可疑，而證人丙○○係與被告乙○○共
    同出資購買海洛因，尚非被告乙○○販售海洛因予證人丙○○，被告乙○○、甲○○ 2人均無何販賣第一級毒品海洛因
    之犯嫌等語。經查：
  (一)按非法販賣海洛因等毒品之交易型態，有所謂「大盤」、「
    中盤」或「小盤」之分。其中「大盤」或「中盤」者，倘時
    機掌握得宜，或可查獲電子秤、帳冊、分裝袋等販賣工具，
    且因購買者眾，一旦事發，必有多數知情或買受人等可為證
    人。然在「小盤」與偶發之零星交易，因係一手交錢，一手
    交貨，交易方法簡單，對象不多，無須使用任何販賣工具，
    亦無記載帳冊之必要。此種交易方式，因交易時間短暫，未
    必有第三者知悉其情事，且茍非警方事先獲知情報，甚難於
    交易現場當場查獲。法院固不應僅憑購買者片面之指證，據
    以認定被告之非法販賣毒品之犯行，然購買者之指證在證據
    法則上既屬人證之一種，與被告之自白不得作為認定事實唯
    一證據之情形不同，如購買者之指證並無矛盾或瑕疵，亦未
    違背經驗法則與論理法則時，自不應僅因無法查得其他直接
    佐證，即對購買毒品者所為對販毒者不利之指證，全然捨棄
    不採（最高法院93年度臺上字第5742號判決意旨參見）；另
    查證人之陳述有部分前後不符，或相互間有所歧異時，究竟
    何者為可採，法院仍得本其自由心證予以斟酌，非謂一有不
    符或矛盾，即應認其全部均為不可採信。
  (二)就被告乙○○於附表壹編號 1所示之時、地，及被告乙○○
    、甲○○於附表壹編號 2、3、4所示之時、地，販售第一級
    毒品海洛因予證人丁○○乙情，迭據證人丁○○於警、偵訊
    時均證稱：其所施用之海洛因，均係以其所使用之電話門號
    ，跟被告乙○○所使用之0000000000門號，向被告乙○○及
    其女友甲○○所購買，其向被告乙○○購買4次海洛因，1次
    於94年11月底在彰化縣埔心鄉○○村○○○路62之 2號真善
    美KTV，係以3,000元，與被告乙○○購買海洛因；另 3次係
    在員林鎮大潤發大賣場前以 1萬元與被告甲○○交易，其與
    被告乙○○、甲○○買毒品時，光線均明亮，且確定交易對
    象即為被告乙○○及甲○○等語綦詳（見田警刑字第095000
    00800號警卷第29頁至第33頁、95年度偵字第2423號偵卷第3
    0 頁），證人丁○○於警詢時，及偵訊具結後負偽證罪處罰
    之心理壓力下，仍就前揭向被告乙○○，及向被告乙○○、
    甲○○購買第一級毒品海洛因之時間、地點、交易價格證述
    明確，且被告乙○○於偵訊時，亦曾以證人身分證稱：丁○○打電話要其幫忙拿海洛因，其與丁○○約出來，才告訴丁○○說沒辦法等語（見95年度偵字第2423號卷第70頁）；被
    告乙○○另於本院95年4月6日訊問時陳稱：在94年11月底，
    丁○○與伊約在真善美KTV，係丁○○要拿3,000元還伊等語
    （見本院卷），更足徵證人丁○○前揭證述曾打電話向被告
    乙○○購買海洛因，並曾相約在附表壹編號 1所示之彰化縣
    埔心鄉真善美 KTV停車場購買第一級毒品海洛因等語非虛，
    應可認證人丁○○於警、偵訊時所為之前揭證述，具有相當
    高之信憑性，前情應堪認定。至被告乙○○雖辯稱事後有告
    訴證人丁○○沒辦法幫其拿海洛因，且約在真善美 KTV係要
    拿欠款云云；被告甲○○則辯稱與證人丁○○間曾因歸還骰
    子有糾紛云云；辯護人則為被告 2人辯護證人丁○○之證述
    ，顯與通訊監察譯文內容之時間、地點顯不相符等語。惟查
    ：(1)被告乙○○於本院95年5月1日進行準備程序時，另辯稱
    與證人丁○○間既無金錢往來，伊亦未曾賣或無償轉讓海洛
    因予丁○○云云，從而被告乙○○就與證人丁○○間究竟有
    無海洛因及金錢之往來，前後供述即有不一，顯有翻異避就
    之嫌，相對於已為具結且證述始終如一之證人丁○○前開證
    述，被告乙○○之辯解，實較難令人信服，況被告乙○○亦
    陳稱與證人丁○○間素無怨隙，證人丁○○焉有甘冒偽證罪
    之處罰，仍執意設詞誣陷多年友人此法定本刑為死刑或無期
    徒刑重罪之罪行；(2)被告甲○○雖辯稱曾因歸還骰子與證人
    丁○○間有糾紛，且提出書信 1紙證明確有此事，然查，朋
    友之間交往，或偶因細故爭執，惟實難想像證人丁○○會僅
    因此歸還骰子之細故，設詞誣陷與其無深仇大恨之被告甲○○，是被告甲○○辯稱證人丁○○僅因歸還骰子糾紛，即設
    詞誣陷云云，實與常理相違；(3)又證人丁○○於95年 1月19
    日下午5時14分32秒、95年1月19日下午5時23分26秒，以000
    0000000門號，撥打被告乙○○使用之 0000000000門號，雙
    方相約在彰化市見面；另證人丁○○另於95年1月24日凌晨3
    時37分2秒、95年1月24日下午4時3分6秒，以室內電話00-00
    00000撥打被告乙○○使用之門號 0000000000門號，由證人
    丁○○詢問被告乙○○處有無「半半（即指 0.5公克之海洛
    因）」，並詢問說要帶3000的好不好等情，此有彰化縣警察
    局田中分局偵查隊所製作之通訊監察譯文表 6紙附卷可稽（
    見田警刑字第09500000800號警卷第 38頁至第40頁），經警
    詢問證人丁○○前揭通訊監察譯文之真意，證人丁○○則於
    警詢時證稱：95年1月24日凌晨 3時37分2秒起，與被告乙○○之對話，係欲詢問被告乙○○該處有無海洛因，所謂先拿
    「半半」，係指要向被告乙○○購買「半錢的一半」約 0.5
    公克海洛因；而於95年1月24日下午4時3分6秒起，與被告乙○○之對話，係要被告乙○○帶 3,000元之海洛因等語（見
    田警刑字第09500000800號警卷第 33頁），蓋雖依前揭監聽
    譯文資料可知，證人丁○○於95年1月19日、95年1月24日另
    有與被告乙○○聯絡見面欲購買海洛因之事宜，然證人丁○○於警、偵訊時均堅稱向被告乙○○、甲○○購買海洛因之
    時間、地點即詳如附表壹編號1、2、3、4所示，而證人丁○○於本院審理時業已死亡之情，亦有丁○○之個人基本資料
    查詢結果 1紙在卷可稽，是本院已無從藉由交互詰問之程序
    ，就此部分海洛因毒品交易是否確實完成，進行詳盡之調查
    ，從而依據罪疑唯輕之法理，尚難逕認被告乙○○與證人丁○○就此部分之通話內容，亦已完成海洛因之交易，然憑此
    通訊監察譯文，更可認定被告乙○○與證人丁○○間確曾密
    集地就販售海洛因進行聯絡，亦更足徵證人丁○○證述曾向
    被告乙○○、甲○○購買海洛因等情絕非無中生有，是被告
    乙○○與證人丁○○此部分對話內容，與證人丁○○所證述
    購買海洛因之時間無重疊之處，係屬不同時空下所發生之生
    活事實，即難因該通訊監察譯文中，被告乙○○與證人丁○○間約定地點等細節，與證人丁○○前開證述購買第一級毒
    品海洛因之時間、地點不一，即認證人丁○○前於警、偵訊
    所述係屬不實，辯護人為被告 2人所為之此部分辯護，均難
    為被告2人有利之認定。
  (三)就被告乙○○曾於附表壹編號 5、6、7所示之時、地，販售
    第一級毒品海洛因予證人丙○○乙情，迭據證人丙○○於95
    年3月6日警、偵訊時均證稱：其所施用之海洛因，係其以行
    動電話門號0000000000撥打「阿池」所使用之0000000000號
    行動電話，雙方約定在「阿池」位於彰化縣埔心鄉住處門口
    交易，其每次都是向「阿池」購買5,000元海洛因，共買過3
    次，經其指認相片，「阿池」即為被告乙○○，雙方無恩怨
    關係等語綦詳（見95年度偵字第2423號偵卷第12頁至第14頁
    ），衡之證人丙○○於警、偵訊時證述距案發日較近，當時
    記憶自較深刻，可立即反應所知，不致因時隔日久而遺忘案
    情；且較無來自被告乙○○在場之壓力而出於虛偽不實之指
    證，或事後串謀而故為迴護被告乙○○之機會，證人丙○○
    於偵訊時，復係在具結後仍堅稱係由被告乙○○販售海洛因
    予其施用，應可認證人丙○○上開證述具有相當可信度，前
    情應堪認定。雖被告乙○○於本院準備程序及審理時，突然
    辯稱伊與證人丙○○係各出 5千元合資購買云云，且證人丙○○於本院審理時，亦翻異前詞，而附和證稱係與被告乙○○合資購買，更進而證稱其於偵訊時具結後所為證述非真等
    語。然查：證人丙○○於本院95年 8月22日審理時，就與被
    告乙○○共同合資購買海洛因之證述整理如下：其所施用之
    海洛因，係在95年2月底跟被告乙○○一起買的，共2次，均
    係由被告乙○○開自己的車載其去買的， 1次是在員林國中
    前面大門口2、30公尺附近，當時是下午，另1次是在被告乙○○埔心住處門口出來 2、30公尺轉角，也是在下午，過程
    是其打電話與被告乙○○聯絡，再由被告乙○○聯絡藥頭，
    其再搭被告乙○○之車一起去買，雙方各出 5千元，其不認
    識藥頭，拿到藥就馬上在車上對分，這種情形有 2次，藥頭
    都是同一人，其拿到毒品後，就直接下車離開，被告乙○○
    未曾載其到別的地方等語；而被告乙○○於本院同日審理時
    則陳稱：伊曾與證人丙○○相約在莒光路員林國中拿海洛因
    ，當時伊係叫證人丙○○直接去員林國中，伊有約人要在員
    林國中買海洛因，證人丙○○先到，就先上伊的車，後來賣
    海洛因的人騎機車來，那次伊出8千元，證人丙○○則出5千
    元，但海洛因 2人對分，後來伊有送證人丙○○至其停放於
    交易地點約百公尺之車旁，除了這次 2人共同出資購買海洛
    因外，伊仔細想過，確定沒有其他次了云云，從而，綜觀證
    人丙○○與被告乙○○就合資購買海洛因之情節，渠等 2人
    就合資購買之次數、合資購買當日證人丙○○是否自行駕車
    到現場、雙方出資金額、完成海洛因交易後被告乙○○是否
    有搭載證人丙○○離開等重要情節，均有扞格之處，真實性
    已屬可疑，且被告乙○○及證人丙○○於警、偵訊時，均未
    曾提及2人曾共同出資購買之情，渠等2人直至本院時，始突
    為前開辯解，更足令人懷疑係臨訟串證規避之詞；況證人丙○○於本院審理時證稱於警偵訊時承認向被告乙○○購買海
    洛因 3次，係因害怕才這樣說，然證人丙○○於警偵訊時就
    自身施用毒品犯行，均坦承不諱，其就自身犯罪行為，尚無
    何懼怕，焉有可能因他人是否涉有販賣毒品之嫌疑，而有害
    怕之理，可認證人丙○○於本院審理時所為之翻異證言，乃
    為迴護被告乙○○之詞，不足採信。
  (四)再查我國查緝販賣毒品執法甚嚴，對於販賣海洛因者尤科以
    重度刑責，又販賣海洛因既係違法行為，當非可公然為之，
    亦無公定價格，且容易分裝並增減份量，而每次買賣之價量
    ，可能隨時依雙方關係深淺、資力、需求量及對行情之認知
    、來源是否充裕、查緝是否嚴謹、購買者被查獲時供述購買
    對象之可能風險之評估等情形，而異其標準，非可一概而論
    ；販賣之利得，除被告坦承犯行或價量俱臻明確外，委難察
    得實情，販賣之人從價差或量差中牟利之方式雖異，其意圖
    營利之販賣行為則同一。是以因海洛因量微價高，販賣者率
    有暴利可圖，茍非意圖販賣營利，一般人焉有可能甘冒重度
    刑責而販賣海洛因，故衡情被告乙○○、甲○○苟非有販賣
    營利之意圖，焉有可能甘冒重刑而為販賣海洛因之犯行，是
    以被告乙○○、甲○○ 2人有營利之意圖甚明。此外，尚有
    被告持有使用，供其聯絡販賣海洛因之內裝門號0000000000
    行動電話 1支扣案足資佐證。綜上顯見，被告乙○○、甲○○辯稱未曾販賣第一級毒品海洛因等詞，應均係屬臨訟砌詞
    ，要無可採信。本件事證明確，被告2人犯行均洵堪認定。
二、我國刑法於94年2月2日修正公布，95年7月1日施行（下稱新
    法；修正前刑法下稱舊法）後，依最高法院95年度第 8次刑
    事庭會議決議決議內容，有關新舊法之適用原則如下：
    (一)新法第2條第1項之規定，係規範行為後法律變更所生新舊
      法律比較適用之準據法，於新法施行後，應適用新法第2
      條第1項之規定，為「從舊從輕」之比較。
    (二)基於罪刑法定原則及法律不溯及既往原則，行為之處罰，
      以行為時之法律有明文規定者為限，必行為時與行為後之
      法律均有處罰之規定，始有新法第2條第1項之適用。
    (三)比較時應就罪刑有關之共犯、未遂犯、想像競合犯、牽連
      犯、連續犯、結合犯，以及累犯加重、自首減輕暨其他法
      定加減原因（如身分加減）與加減例等一切情形，綜其全
      部罪刑之結果而為比較。
    (四)新法第33條第5款規定罰金刑為新臺幣1,000元以上，以百
      元計算之，新法施行後，應依新法第2條第1項之規定，適
      用最有利於行為人之法律。
三、按刑法上所謂販賣行為，不以販入後復行賣出為必要，只要
    以營利為目的，而有販入或賣出二者其一之行為，即足構成
    ，雖未及賣出，仍屬販賣既遂，其後復分次賣出，與先前之
    販入行為，均為販賣犯行而構成連續犯（參照最高法院88年
    度臺上字第2828號判決意旨）。次按刑事上販賣罪之完成，
    與民事上買賣契約之成立，二者之概念尚有不同，刑事上之
    販賣行為，則須以營利為目的，將標的物販入或賣出，有一
    於此，其犯罪行為始為完成，苟行為人尚未將標的物販入或
    賣出，即難謂其販賣行為已屬完成（參照最高法院88年度臺
    上字第3760號判決意旨）。復按販賣毒品之所謂販賣行為，
    係行為人基於營利之目的，而販入或賣出毒品而言。販賣毒
    品者，其主觀上須有營利之意圖，且客觀上有販賣之行為，
    即足構成，至於實際上是否已經獲利，則非所問。即於有償
    讓與他人之初，係基於營利之意思，並著手實施，而因故無
    法高於購入之原價出售，最後不得不以原價或低於原價讓與
    他人時，仍屬販賣行為。必也始終無營利之意思，縱以原價
    或低於原價有償讓與他人，方難謂為販賣行為，而僅得以轉
    讓罪論處（最高法院93年度臺上字第1651號刑事判決意旨參
    見）。故核被告乙○○、甲○○所為，均係犯毒品危害防制
    條例第4條第1項之販賣第一級毒品既遂罪。被告乙○○、甲○○販賣第一級毒品前持有第一級毒品之低度行為，各為販
    賣第一級毒品之高度行為所吸收，均不另論罪。又本件被告
    乙○○、甲○○行為後，刑法關於共犯、連續犯、累犯及主
    刑罰金刑等規定均有修正，依前揭最高法院95年度第 8次刑
    事庭會議決議內容，應綜其全部罪刑之結果而為比較後，始
    得判斷應適用新法或舊法，經本院為如附表貳所示之比較後
    ，認本件依刑法第2條第1項前段，就以下共犯、連續犯、累
    犯及主刑罰金刑等適用，均應依舊法。被告乙○○、甲○○
    就附表壹編號 2、3、4所示之販賣第一級毒品海洛因犯行，
    具有犯意聯絡及行為分擔，為共同正犯。被告乙○○先後 7
    次販賣第一級毒品海洛因犯行，及被告甲○○先後 3次販賣
    第一級毒品海洛因犯行，均時間緊接，各犯同一罪名之罪，
    顯係各基於概括犯意反覆為之，均應依修正刪除前連續犯之
    規定，各論以販賣第一級毒品既遂一罪，並依法加重其刑（
    其中因販賣第一級毒品罪之法定本刑為死刑、無期徒刑，被
    告此部分依法不得再予加重，僅就罰金刑部分加重）。又被
    告乙○○前曾於89年間，因施用第一、二級毒品案件，經本
    院以89年度訴字第1121號，分別判處有期徒刑8月、5月，應
    執行有期徒刑1年確定，入監執行後，甫於94年11月7日縮短
    刑期執行完畢等情，有臺灣高等法院被告前案紀錄表存卷可
    參，其於 5年內再犯本件最重本刑為有期徒刑以上之罪，依
    照修正前刑法第47條規定，係屬累犯，應依法遞加重其刑（
    其中因販賣第一級毒品罪之法定本刑為死刑、無期徒刑，被
    告此部分依法不得再予加重，僅就罰金刑部分遞加重）。爰
    審酌被告 2人平日即均有施用毒品之惡習、犯罪之動機、目
    的均僅為圖得一己之厚利、販賣第一級毒品期間之長短、次
    數，販賣毒品係增進流通毒品之管道對社會治安、經濟所生
    危害之程度甚鉅，及被告 2人犯罪後對前開犯行猶設詞狡辯
    全無悔意等一切情狀，分別量處如主文所示之刑，並依刑法
    第37條第1項之規定，對被告2人均宣告褫奪公權終身。末按
    販賣第一級毒品之罪法定刑既經我國立法機關衡量立法當時
    之刑事政策及社會需要通過立法，並規定「販賣第一級毒品
    者，處死刑或無期徒刑，處無期徒刑者，得併科新臺幣 1千
    萬元以下罰金」，而刑法第59條之酌量減輕其刑，必須犯罪
    有特殊之原因，在客觀上足以引起一般之同情，認為即予宣
    告法定最低度刑期仍嫌過重者始有其適用。本件被告 2人均
    有施用毒品前科，素行不良，所販賣之海洛因足以導致施用
    者產生精神障礙、性格異常之身心，戕害國人身體健康，且
    有危害社會安全之虞，惡性非輕等情形，且本件被告 2人確
    有連續販賣海洛因予他人之事實，在客觀上實無何可憫恕之
    處，本件縱被告 2人販賣第一級毒品之次數不多，所得金額
    亦非鉅，非屬一般之大毒梟，然本院認仍無從引用刑法第59
    條為酌予減輕其刑之論據。
四、另按毒品危害防制條例第19條第 1項規定，犯販賣毒品罪者
    ，其犯罪所得之財物均沒收之，係採義務沒收主義。故販賣
    毒品所得之對價，不問其中成本若干，利潤多少，均應全部
    諭知沒收，貫徹政府查禁煙毒之決心，以符立法本旨（最高
    法院91年度臺上字第2419號判決意旨參照）。茲被告乙○○
    販賣第一級毒品所得之對價，為如附表壹編號1至7所示之48
    ,000元，被告甲○○販賣第一級毒品所得之對價，則為如附
    表壹編號 2、3、4所示之30,000元，此部分雖均未扣案，仍
    應依上開說明及毒品危害防制條例第19條第 1項之規定宣告
    沒收之，如全部或一部不能沒收時，則分別以被告乙○○、
    甲○○之財產抵償之。扣案供作被告乙○○、甲○○販賣第
    一級毒品海洛因聯絡工具之內含 0000000000SIM卡之行動電
    話1支及其內所含之前開0000000000SIM卡 1張，雖均係供被
    告乙○○、甲○○ 2人販賣毒品犯罪所用之物，惟被告乙○○於警詢時陳稱該行動電話係伊不知情配偶所有，而 SIM卡
    依國內電信公司一般定型化契約之約定，該晶片卡之所有權
    乃係屬電信公司所有，申請人僅因承租門號而取得晶片卡使
    用權，是前開物品均非被告 2人所有，而毒品危害防制條例
    第19條第1項規定宣告沒收，因該條項並無如同條例第 18條
    第 1項所定（不問屬於犯人所有與否，沒收之）之明文，故
    應屬相對沒收主義之立法，其應沒收之物，應以屬被告所有
    者為限（最高法院93年度臺上字第 462號判決參照），準此
    ，上開行動電話1支及內含之SIM卡，被告 2人既均未取得所
    有權，自毋庸依同條例第19條第 1項規定宣告沒收之，併此
    敘明。至員警於被告乙○○住處搜索時，所持扣之第一級毒
    品海洛因 1包（淨重0.67公克），數量甚微，且被告乙○○
    亦陳稱係供給施用，而本院另案就被告乙○○施用第一級毒
    品海洛因犯行時，業已認定該包海洛因係供被告乙○○施用
    而宣告沒收，此有本院95年度訴字第 730號判決可稽，是應
    認該包海洛因係被告乙○○所有準備供己施用之海洛因，與
    被告乙○○、甲○○本案販賣第一級毒品海洛因無涉，自無
    從於本院宣告沒收；而員警搜索時，於被告乙○○身上所查
    扣之另 1支行動電話，亦無積極證據足資證明係被告乙○○
    、甲○○所有，且供被告 2人犯本案販賣第一級毒品海洛因
    犯行所用之物，自無從宣告沒收，併此敘明。
據上論斷，應依刑事訴訟法第299條第1項前段，毒品危害防制條
例第4條第1項、第19條第1項，刑法第11條、第2條第 1項前段、
修正前第28條、修正刪除前第56條、修正前第47條、刑法第37條
第1項，判決如主文。
本案經檢察官江孟芝到庭執行職務。
中    華    民    國    95    年    9     月    5     日
                  刑事第二庭  審判長法  官  許旭聖
                                    法  官  黃玉齡
                                    法  官  簡婉倫
以上正本證明與原本無異。
如不服本判決，應於判決送達後10日內，向本院提出上訴狀（須
附繕本），上訴於臺灣高等法院臺中分院。
中    華    民    國    95    年    9     月    5     日
                                    書記官
附錄本案論罪科刑法條：
毒品危害防制條例第4條第1項
製造、運輸、販賣第一級毒品者，處死刑或無期徒刑；處無期徒
刑者，得併科新臺幣 1 千萬元以下罰金。
附表壹
┌──┬─────┬─────┬───────┬────┬─────┐
│編號│ 行 為 人 │ 交易時間 │ 交 付 地 點  │ 買受者 │ 交易價格 │
│    │          │          │              │        │（新臺幣）│
├──┼─────┼─────┼───────┼────┼─────┤
│１  │乙○○  │94年11月底│彰化縣埔心鄉瓦│ 丁○○ │3,000元   │
│    │          │某日      │南村柳橋東路62│        │          │
│    │          │          │之2號真善美KTV│        │          │
│    │          │          │停車場        │        │          │
├──┼─────┼─────┼───────┼────┼─────┤
│２  │乙○○  │95年1月間 │彰化縣埔心鄉大│ 丁○○ │10,000元  │
│    │甲○○  │某日      │潤發賣場前    │        │          │
├──┼─────┼─────┼───────┼────┼─────┤
│３  │乙○○  │95年1月間 │彰化縣埔心鄉大│ 丁○○ │10,000元  │
│    │甲○○  │某日      │潤發賣場前    │        │          │
├──┼─────┼─────┼───────┼────┼─────┤
│４  │乙○○  │95年1月間 │彰化縣埔心鄉大│ 丁○○ │10,000元  │
│    │甲○○  │某日      │潤發賣場前    │        │          │
├──┼─────┼─────┼───────┼────┼─────┤
│５  │乙○○  │95年2月間 │彰化縣埔心鄉瓦│ 丙○○ │5,000元   │
│    │          │某日      │南村西安南路29│        │          │
│    │          │          │5號乙○○住處 │        │          │
├──┼─────┼─────┼───────┼────┼─────┤
│６  │乙○○  │95年2月間 │彰化縣埔心鄉瓦│ 丙○○ │5,000元   │
│    │          │某日      │南村西安南路29│        │          │
│    │          │          │5號乙○○住處 │        │          │
├──┼─────┼─────┼───────┼────┼─────┤
│７  │乙○○  │95年2月間 │彰化縣埔心鄉瓦│ 丙○○ │5,000元   │
│    │          │某日      │南村西安南路29│        │          │
│    │          │          │5號乙○○住處 │        │          │
└──┴─────┴─────┴───────┴────┴─────┘
附表貳：
┌──┬─────┬─────────────────────────┐
│編號│修正事項  │         新、舊法之比較適用                       │
├──┼─────┼─────────────────────────┤
│ 1  │共同正犯  │刑法第28條有關共同正犯之規定，僅作文字修正，對於狹│
│    │          │義共同正犯（指有犯意聯絡及行為分擔之數行為人）之認│
│    │          │定，不生任何影響，依刑法第2條第1項前段之規定，應適│
│    │          │用舊法之規定。                                    │
├──┼─────┼─────────────────────────┤
│ 2  │連續犯    │被告乙○○、甲○○行為後，刑法第56條連續犯之規定，│
│    │          │業經刪除，則被告 2人之犯行，因行為後新法業已刪除連│
│    │          │續犯之規定，此刪除雖非犯罪構成要件之變更，但已顯已│
│    │          │影響行為人刑罰之法律效果，自屬法律有變更，且比較新│
│    │          │、舊法結果，以舊法論以連續犯對被告2人較為有利，應 │
│    │          │依刑法第2條第1項前段，適用舊法之規定              │
├──┼─────┼─────────────────────────┤
│ 3  │累犯      │刑法第47條原規定：「受有期徒刑之執行完畢，或受無期│
│    │          │徒刑或有期徒刑之執行而赦免後，5年以內再犯有期徒刑 │
│    │          │以上之罪者，為累犯，加重本刑至2分之1。」，修正後第│
│    │          │47條第1項規定：「受徒刑之執行完畢，或一部之執行而 │
│    │          │赦免後，5年以內故意再犯有期徒刑以上之罪者，為累犯 │
│    │          │，加重本刑至2分之1」。被告乙○○本案所犯係故意為之│
│    │          │，其修正前後結果並無不同，依新法第2條第1項前段規定│
│    │          │，仍應適用修正前之規定。                          │
├──┼─────┼─────────────────────────┤
│ 4  │主刑罰金刑│刑法第33條第5款有關罰金刑部分，在新法部分係規定為 │
│    │部分      │罰金：新臺幣1,000元以上，以百元計算之。而舊法時則 │
│    │          │係規定為罰金：1元以上。經比較修法前後之規定，應認 │
│    │          │修正前刑法第33條第5款之規定，對行為人有利。       │
├──┴─────┴─────────────────────────┤
│ 綜合比較之結果，應適用修正前刑法之相關規定。                       │
└──────────────────────────────────┘


司法院資訊處製作；財團法人民間司法改革基金會備份。
